【裁判字號】    95,交聲,3
【裁判日期】    950222
【裁判案由】    違反道路交通管理處罰條例聲明異議
【裁判全文】
臺灣桃園地方法院刑事交通事件裁定       95年度交聲字第3號
原處分機關  交通部公路總局新竹區監理所桃園監理站
異  議  人
即受處分人  甲○○
上列受處分人因違反道路交通管理處罰條例案件，對於交通部公
路總局新竹區監理所桃園監理站中華民國94年11月30日桃監裁罰
字第裁52-DA0000000號所為之處分不服（原舉發通知單號碼：桃
警局交字第DA0000000 號），聲明異議，本院裁定如下：
    主  文
異議駁回。
    理  由
一、按汽車駕駛人拒絕接受第1項酒精濃度測試之檢定者，處新
    臺幣（下同）6 萬元罰鍰，並當場移置保管其車輛及吊銷其
    駕駛執照，且3 年內不得考領駕駛執照，行為時道路交通管
    理處罰條例第35條第3 項前段、第67第2 項定有明文。
二、本件異議人即受處分人甲○○於民國94年11月18日23時58分
    許，駕駛車牌號碼3451-KD 號自用小客車，行經桃園縣八德
    市○○○路時，為桃園縣政府警察局八德分局四維派出所員
    警攔停欲對其實施酒精濃度測試，然受處分人拒絕酒測，經
    警以違反行為時道路交通管理處罰條例第35條第3 項前段之
    規定掣單舉發。案經原處分機關即交通部公路總局新竹區監
    理所桃園監理站函請舉發單位即桃園縣政府警察局八德分局
    調查，因認受處分人確有前開違規行為，原處分機關乃以「
    拒絕接受酒精濃度測試之檢定」之違規事實，並依行為時道
    路交通管理處罰條例第35條第3 項前段（原裁決書漏引前段
    ）、第67條第2 項之規定，於94年11月30日裁處受處分人罰
    鍰6 萬元，並吊銷其駕駛執照，3 年內禁考。
三、訊據受處分人甲○○固不否認有於上揭時、地拒絕接受警方
    施以酒精濃度測試之事實，惟矢口否認為警攔檢時有駕車之
    行為，辯稱：當天晚上伊在友人何春雄、陳淑女住處吃飯飲
    酒，因不勝酒力，席間伊撥打號碼0000000000號行動電話與
    其弟詹宜凡使用之號碼0000000000號行動電話聯絡，叫其弟
    開車搭載伊回家，因不勝酒力，由友人扶伊坐上乘客座，而
    讓伊弟駕駛載送回家，途中遇警攔檢，警方強指係伊開車，
    如果攔停時非伊弟駕駛，警方應無對其酒測之必要，是伊深
    表不服云云。經查：
  (一)證人即員警柯春風於本院調查時證稱：「（當時執行何勤務
    ？）分局規劃之酒駕攔檢勤務，18號22時到翌日凌晨2 時，
    我們22時30分在分局勤務教育，到達目的地是指高速公路下
    交流道往八德分向大約是30公尺處，我到達該處時是23時5
    分，我開始執勤。」、「（本件為何會攔停車牌號碼3451-K
    D 之自小客車？）聽到『景德2 號』無線電，『景德2 號』
    就是指副分局長，他請我過來他攔檢的1 部車輛處協助，之
    後我就用跑的過去，因為我離他們大約30公尺，然後我們副
    分局長就跟我的另1 位同事蔡文格警員說上開自用小客車坐
    在駕駛座與前方乘客座的人有互換位置，我就依規定取締。
    」、「（如何取締？）我到上開地點的時候，異議人及另外
    1 個人就已經下車了，我就請他們出示證件，並且請他們吹
    酒測器，但是異議人拒吹，取締過程我都有錄影... 後來就
    依拒絕酒測來開單舉發」等語（見本院95年2 月17日訊問筆
    錄第2 至3 頁）；證人即警員蔡文格證稱：「（94年11月18
    日晚間執行何勤務？）陪同副分局長督導酒駕勤務。」、「
    （執勤時間？）22時到翌日凌晨2 時。」、「（本件你有無
    看到違規、舉發的過程？）有，全程目睹。」、「（經過情
    形如何？）當時我開巡邏車搭載副分局長，行經北二高東下
    交流道口，看到1 部自小客車3451 -KD停於下交流道口，規
    避前方警方攔檢，他停在路旁與前方乘客互換座位，我們是
    經過該處，看到有這個互換的動作，我們副分局長就請我用
    無線電呼叫前方路檢點前來支援，我就開巡邏車載副分局長
    停在上開自用小客車的前方，然後柯警員就馬上跑過來支援
    我們，我與副分局長都有下車，當時異議人說他沒有開車，
    是他旁邊的乘客開車的，但他們互換的動作我們全程目睹，
    而且發現以後立刻呼叫，後來舉發的過程就如柯警員所述，
    異議人不配合，所以副分局長也有指示要全程蒐證。」、「
    （上開自小客車車窗是何顏色？）我當時看到駕駛座的車窗
    搖下來，然後異議人從駕駛座走下來，走到乘客座那邊，乘
    客是直接在車內由前乘客座移置到駕駛座。」、「（可否確
    定確實有互換位置的情況？）有，我與副分局長都有親眼目
    睹。」、「（當時該處除了上開自小客車停在路邊以外，還
    有無其他車輛停在路邊？）沒有，因為那是下交流道口，停
    在那邊蠻危險的。」、「前方路檢點與該自小客車的位置大
    約30公尺左右，並且警方路檢的時候都會開啟警示燈，從遠
    處就看得到。」等語（見本院95年2 月17日訊問筆錄第4 至
    7 頁）。查本件值勤之員警柯春風、蔡文格親身見聞本件違
    規之事實，其本身即屬人證之證據方法，自不因證人為員警
    身分而全盤抹煞其在訴訟上所具有之原證人資格，本院審酌
    證人柯春風、蔡文格上開證詞具體明確，且就相關細節均能
    清楚描述，而證人柯春風、蔡文格與受處分人素不相識，復
    經具結以擔保其證詞之真實性及憑信性，證詞自堪以採信，
    而受處分人空言否認，殊不足取。
  (二)至受處分人固以前詞置辯，惟受處分人為警攔查時，經員警
    指稱其有互換座位之情形，受處分人先稱：「我們換第2次
    囉！這樣可以嗎？這樣可以嗎？我們這樣換來換去行不行？
    換第2 次行不行？換第2 次行不行？」云云，復稱：「我停
    在這裡（指遭警攔檢之地點）互換可以嗎？」云云，有本院
    勘驗警方蒐證錄影筆錄可稽，是受處分人前後辯詞不一，所
    辯即難逕採；又經本院調閱受處分人所使用號碼0000000000
    號行動電話於94年11月18日之通聯紀錄，該號碼行動電話與
    號碼0000000000號於該日夜間並無任何通聯情形，則受處分
    人上開所述伊撥打電話叫伊弟前來搭載云云，已與卷內資料
    不符而難採信。另員警對受處分人之弟詹宜凡亦進行酒精濃
    度測試乃係因其表示該車為其駕駛，而自願接受測試，並非
    因員警要求，業據證人即員警柯春風於本院調查時證述明確
    （見本院95年2 月17日訊問筆錄第3 至4 頁），復經本院勘
    驗警方蒐證錄影結果：「現場有自稱為駕駛之人（應係受處
    分人之弟）向員警表示其為駕駛人，應由其酒測，惟遭員警
    以其非駕駛人而拒絕，但其續向員警喊稱：『我駕駛的，我
    不能測嗎？』員警不得已始說：『兩個都有駕駛，兩個都測
    。』」等情相符，是受處分人自難僅執此節（即員警亦對受
    處分人之弟詹宜凡進行酒精測試）而否認該車係其駕駛之事
    實。又受處分人所述關於友人何春雄、陳淑女夫婦扶伊坐於
    乘客座云云，縱使屬實，其友人本即無法證明受處分人離開
    該友人住處以後至舉發地點時究係何人駕駛之情，本院自無
    加以傳喚之必要，一併敘明。
  (三)綜上，足見受處分人確有於上揭時、地駕駛上開車輛，因見
    前方有員警執行路檢，而與原坐乘客座之人交換位置，遭警
    當場攔檢後並未配合警方進行酒精濃度之測試，是受處分人
    以其無駕駛行為，故無須接受酒測之詞置辯，要屬飾卸之詞
    ，不足採信，受處分人上開違規行為，應堪認定。
四、綜上所述，受處分人確有在上揭時、地，拒絕接受酒精濃度
    測試檢定之違規行為。從而原處分機關依行為時道路交通管
    理處罰條例第35條第3 項前段、第67條第2 項規定，裁處受
    處分人罰鍰6 萬元及吊銷駕駛執照、3 年內禁考，核無違誤
    。本件受處分人之異議為無理由，自應將其異議駁回。
據上論斷，應依道路交通案件處理辦法第19條，裁定如主文。
中    華    民    國    95    年    2     月    22    日
                  交通法庭    法  官  鄭吉雄
以上正本證明與原本無異。
如不服本裁定，應於送達後5 日內，向本院提出抗告狀（應附繕
本），抗告於臺灣高等法院。
                              書記官  陳慧玲
中    華    民    國    95    年    2     月    23    日


司法院資訊處製作；財團法人民間司法改革基金會備份。
